臺灣高等法院交通事件裁定　　　　　　 94年度交抗字第675號
　　抗告人即
　　受處分人　甲○○
上列抗告人因違反道路交通管理處罰條例事件，不服臺灣基隆地
方法院中華民國94年7月29日裁定（94年度交聲字第91號），提
起抗告，本院裁定如下：
    主  文
原裁定撤銷，發回臺灣基隆地方法院。
    理  由
一、抗告意旨略以：本件聲明異議逾越法定期間，抗告人即受處
    分人甲○○實係不知情，若抗告人知情何以在民國（下同）
    94年3月22日前往交通裁決所請求開立裁決書，且公司老闆
    僅告知已先行幫抗告人繳納罰鍰，而申訴要抗告人自行為之
    ，但抗告人並不知道交通裁決所已於94年1月12日已開立裁
    決書，本件原裁定尚有未妥之處，爰依法提出抗告，請求撤
    銷原裁定等語。
二、原裁定意旨略以：抗告人之酒後駕車之違規行為，業經原處
    分機關於94年1月12日裁決，該裁決書並於同日由抗告人之
    同事葉雲彬代為收領，且抗告人亦陳稱公司老闆曾告知已先
    行代繳罰鍰，要其自行申訴等語，可見抗告人知情原處分機
    關已為裁決之情，而其遲至94年3月22日始具狀聲明異議，
    則其聲明異議亦顯逾20日之法定期間；又抗告人雖於聲明異
    議狀內載明，係對原處分機關94年3月22日所為北監自裁字
    裁40─C00000000號裁決書聲明異議，而非對上開原處分機
    關於94年1月12日就同一違規行為所為之裁決聲明異議，然
    查上揭原處分機關先後二個日期裁決之內容，均係就抗告人
    酒後駕車之同一違規行為為裁決，嗣原處分機關發現94年3
    月22日所為之裁決係重覆裁決，遂於同年4月6日將該裁決撤
    銷，原處分機關94年3月22日之行政裁決既已因撤銷而不存
    在，抗告人即無從對之聲明異議。故原審認抗告人之聲明異
    議或係逾越法定聲明異議期限；或係就不存在之行政裁決聲
    明異議，均不符合法律上之程式，且均無從補正，駁回其異
    議之聲明，固非無見。
三、按處理違反道路交通管理事件，有關文書送達之程序，依行
    政程序法之規定，違反道路交通管理事件統一裁罰基準及處
    理細則第5條定有明文；行政程序法第72條第1項規定：送達
    ，於應受送達人之住居所、事務所或營業所為之。但在行政
    機關辦公處所或他處會晤應受送達人時，得於會晤處所為之
    。
四、經查：
（一）抗告人於94年1月11日晚間7時許，駕駛8T─640號營業小
      貨車，行經臺北縣新莊市○○路○段311之2號前，為臺北
      縣政府警察局蘆洲交通分隊員警攔停，經測試呼氣酒精濃
      度結果為每公升0.42毫克，乃認抗告人酒後駕車，違反道
      路交通管理處罰條例第35條第1項第1款之規定，當場掣單
      舉發，原處分機關於94年1月12日，以抗告人違反上開規
      定為由，以北監營字第裁40─C00000000號裁處抗告人罰
      鍰新臺幣34500元，並吊扣駕駛執照12個月，該裁決書於
      同日由抗告人之同事葉雲彬代為收執，有台北縣政府警察
      局舉發違反道路交通管理事件通知單影本2件、上開裁決
      書影本1件、中華民國郵政掛號郵件收件回執影本1件在卷
      可稽，亦據證人葉雲彬於原審到庭結證屬實，足認原處分
      機關94年1月12日之裁決書係由抗告人之同事葉雲彬於同
      日在原處分機關辦公處所代為收領，並非直接送達於抗告
      人。
（二）抗告人於94年3月22日至原處分機關，原處分機關並另行
      開立北監自裁字裁40─C00000000號裁決書予抗告人收受
      ，抗告人於當日隨即對原處分機關94年3月22日之裁決書
      聲明異議，嗣原處分機關發現94年3月22日所為之裁決係
      就抗告人酒後駕車之同一違規行為所為之重覆裁決，遂於
      同年4月6日將該裁決撤銷等事實，亦有原處分機關94年3
      月22日北監自裁字裁40─C00000000號裁決書、抗告人之
      聲明異議狀及原處分機關移送書在卷足憑，顯見抗告人之
      意係對原處分機關94年3月22日之裁決書聲明異議，而非
      對原處分機關94年1月12日之裁決書聲明異議甚明。
（三）原處分機關94年1月12日之裁決書並非直接送達於抗告人
      ，而係由抗告人之同事葉雲彬於同日在原處分機關辦公處
      所代為收領乙節，業如前述，至抗告人雖陳稱公司老闆曾
      告知已先行代繳罰鍰，要其自行申訴等語，惟可否謂抗告
      人已知悉原處分機關於94年1月12日已為裁決，尚有疑義
      ，且證人葉雲彬於原審亦證稱：其係依老闆之指示於94年
      1月12日幫公司繳錢，拿到裁決書後就交給公司了，並沒
      有將此事告訴抗告人等語（見原審卷26頁），可知證人葉
      雲彬並非受抗告人之委託而係依公司老闆之指示方至原處
      分機關代繳罰鍰並代為收受裁決書，則原處分機關94年1
      月12日之裁決書是否合法送達予抗告人？抗告人是否確實
      知悉原處分機關94年1月12日裁決書之存在？仍非無探究
      之餘地。原裁定逕以抗告人之聲明異議或係逾越法定聲明
      異議期限；或係就不存在之行政裁決聲明異議，均不符合
      法律上之程式，且均無從補正，駁回其異議之聲明，尚嫌
      速斷。似宜再詳加查核審究。抗告意旨指摘及此，為有理
      由，自應由本院撤銷原裁定，發回原審法院更為適法之裁
      定。
據上論結，應依道路交通案件處理辦法第26條，刑事訴訟法第41
3條前段，裁定如主文。
中　　華　　民　　國　　94　　年　　12　　月　　5 　　日
　　　　　　　　　交通法庭審判長法　官　楊炳禎
　　　　　　　　　　　　　　　  法　官　陳國文
　　　　　　　　　　　　　　　  法　官　江國華
以上正本證明與原本無異。
不得再抗告。
                                書記官  廖素花
中　　華　　民　　國　　94　　年　　12　　月　　5 　　日
